最高法院刑事判決　　　　　　一○○年度台上字第二二○八號
上　訴　人　洪春蘭
選任辯護人　常照倫律師
上列上訴人因違反毒品危害防制條例等罪案件，不服台灣高等法
院台中分院中華民國一○○年二月二十五日第二審判決（一○○
年度上訴字第四一○號，起訴案號：台灣彰化地方法院檢察署九
十九年度偵字第九五七一號），提起上訴，本院判決如下：
    主  文
原判決撤銷，發回台灣高等法院台中分院。
    理  由
本件原判決以上訴人洪春蘭因違反毒品危害防制條例等罪案件，
不服第一審科刑之判決，於法定期間內提起第二審上訴。其上訴
理由略謂：伊就本件犯罪事實均坦承不諱，應依刑法第五十九條
規定減輕其刑；且伊於偵查中已供稱其所販賣毒品之來源為鄭聰
吉，應有毒品危害防制條例第十七條第一項減刑規定之適用。又
第一審判決對伊量處應執行有期徒刑十八年六月，實屬過重，伊
事後深感悔悟，請從輕量刑云云。惟第一審判決已依刑法第五十
九條規定，就上訴人所犯如同判決附表一編號２、３、４、５、
８所示販賣第一級毒品罪部分酌量減輕其刑。對於上訴人所為何
以不符合毒品危害防制條例第十七條第一項所規定減輕或免除其
刑之要件，而不能遽依上開規定減輕或免除其刑，亦詳敘其理由
；另第一審判決所量刑度亦屬妥適，並無過重或過輕之情形，因
認上訴人提起上訴，僅具備形式上之理由，並未具體指摘第一審
判決有何足以影響判決本旨之不當或違法，而構成應予撤銷之事
由，難認已敘述具體理由，其上訴為違背法律上之程式，乃不經
言詞辯論，逕予駁回其在第二審之上訴；固非無見。
惟不服第一審判決而上訴於第二審法院者，應提出上訴書狀，上
訴書狀應敘述具體理由，刑事訴訟法第三百六十一條第一、二項
定有明文。所謂「應敘述具體理由」，係指就不服判決之理由為
具體之敘述而非空泛之指摘而言。倘上訴理由就其所主張第一審
判決有違法或不當之情形，已舉出該案相關之具體事由，足為其
理由所憑，即不能認係徒托空言或漫事指摘；縱其所舉理由經調
查結果並無可採，要屬上訴有無理由之範疇，尚難謂其完全未敘
述具體理由，而遽認其上訴不合法定程式。又我國刑事訴訟法之
第二審係採覆審制，故第二審法院應就被告案件經上訴部分為完
全重複之審理，並就其調查證據結果，本於自由心證而認定事實
及適用法律，非得僅依第一審判決基礎之證據資料加以覆核而已
。查上訴人所提第二審上訴理由狀內容雖屬簡略，但已具體載稱
：伊就本件涉案事實均坦承不諱，衡情應考量依刑法第五十九條
規定減輕其刑。又伊於偵查中供稱其所販賣之毒品係向案外人鄭
聰吉購得，應有毒品危害防制條例第十七條第一項規定之適用。
第一審未能充分考量，量處應執行有期徒刑十八年六月，實屬過
重，伊事後深感悔悟，請從輕量刑云云。依上訴人前揭上訴理由
意旨以觀，其中關於其主張供出毒品來源因而破獲鄭聰吉，認有
毒品危害防制條例第十七條第一項減輕或免除其刑規定之適用一
節，尚難謂其完全未具體指摘第一審判決有認事用法不當及證據
調查未盡等違法情形。且上訴人得否依上述規定減輕或免除其刑
，影響其所犯各罪量刑之結果，自有經第二審法院實體調查，以
維護其審級利益之必要。乃原審對上訴意旨所指摘之上述違法事
項並未加以實體審理，僅依第一審判決基礎之資料加以覆核，遽
謂上訴人並未提出具體上訴理由，逕認其上訴為不合法定程式而
予以駁回，尚嫌速斷，自難昭折服。上訴人上訴意旨執以指摘原
判決不當，非無理由，應認有撤銷原判決發回更審之原因。
據上論結，應依刑事訴訟法第三百九十七條、第四百零一條，判
決如主文。
中    華    民    國  一○○  年    五    月    四    日
                      最高法院刑事第六庭
                          審判長法官  王  居  財  
                                法官  郭  毓  洲  
                                法官  沈  揚  仁  
                                法官  蘇  振  堂  
                                法官  謝  靜  恒  
本件正本證明與原本無異
                                      書  記  官  
中    華    民    國  一○○  年    五    月    五    日
                                                      v